臺灣臺北地方法院刑事判決　　　　　　　 95年度易字第964號
公　訴　人　臺灣臺北地方法院檢察署檢察官
被　　　告　乙○○
選任辯護人　李成功律師
上列被告因傷害等案件，經檢察官提起公訴（95年度偵字第3996
號），本院判決如下：
    主  文
乙○○以加害生命之事，恐嚇他人致生危害於安全，處有期徒刑
貳月，如易科罰金以銀元佰元即新臺幣玖佰元折算壹日。又以
強暴妨害人行使權利，處有期徒刑月，如易科罰金以銀元佰
元即新臺幣玖佰元折算壹日。應執行有期徒刑肆月，如易科罰金
以銀元佰元即新臺幣玖佰元折算壹日，緩刑貳年。
被訴公然侮辱、傷害及毀損部分公訴不受理。
    事  實
一、乙○○與甲○○原係男女朋友關係，兩人分手後仍有感情糾
    紛，乙○○乃於民國九十四年十月六日晚上十一時許，前往
    甲○○位在臺北市○○路十九號新光三越百貨公司A4館之工
    作地點，欲與甲○○談話，兩人在上開地點發生爭吵後，經
    工作人員要求其等離去，兩人遂出館外繼續協談，惟言語中
    又發生爭吵，甲○○見狀欲離開現場時，乙○○即出手將甲
    ○○拉住，不讓其離開，而以此強暴方式，妨害甲○○自由
    離去之權利，嗣經甲○○同事丙○○通知甲○○之母到場，
    乙○○始行離去。後於九十五年一月一日下午一時許，乙○
    ○在臺北縣板橋市公所調解委員會附近巧遇甲○○，乙○○
    要求甲○○撤回刑事告訴，甲○○不從，乙○○遂另行基於
    恐嚇之犯意，對甲○○嚇稱：「讓你們全家買棺材」等語，
    以此加害生命之事對其恐嚇，使甲○○心生畏懼，致生危害
    於安全。
二、案經甲○○訴由臺北市政府警察局信義分局報告臺灣臺北地
    方法院檢察署檢察官偵查後起訴。
    理  由
壹、有罪部分：
一、上開強制及恐嚇之犯行，業據被告乙○○於本院審理時坦承
    不諱，核與證人甲○○於本院審理時證述之被害情節相符（
    本院卷第一一九至一二一、一二四頁）。強制部分並經證人
    丙○○在本院審理時具結證述：我是新光三越A4館員工，九
    十四年十月六日晚上十一點多有看到被告，他是來找王怡任
    ，他們在館內吵鬧，我就找警衛把他們請出去，被告就把王
    怡任拉出去，過幾分鐘後我出去，看到甲○○在哭，被告有
    拉甲○○，甲○○應該不是自願跟被告走，是被告拉著甲○
    ○，後來我叫他們有事好好講，並請警衛注意，我就先離開
    ，之後並打電話請甲○○之母親到場等語詳盡（本院卷第一
    五七至一五九頁）。而恐嚇部分復經證人丁○○到庭證稱：
    九十五年一月一日甲○○之母親打電話給我，說甲○○在電
    話中哭的很傷心，要我幫忙找甲○○。我就打電話給被告，
    被告接了電話之後就把手機交給甲○○，甲○○就哭的很傷
    心等語（本院卷第一一七頁），足見當日被告確實有與甲○
    ○同處，而出言恐嚇甲○○之事實。被告上開自白既與前述
    證人之證詞吻合，顯見其自白確與事實相符，應堪採信。故
    本件事證明確，被告犯行堪以認定。
二、查被告乙○○行為後，刑法業於九十四年二月二日修正公布
    部分條文，並於九十五年七月一日施行。依修正後刑法第二
    條第一項規定：「行為後法律有變更者，適用行為時之法律
    。但行為後之法律有利於行為人者，適用最有利於行為人之
    法律。」，此條規定係規範行為後法律變更所生新舊法律比
    較適用之準據，是刑法第二條本身雖經修正，尚無比較新舊
    法之問題，應一律適用裁判時之現行刑法第二條規定，以決
    定適用之刑罰法律。而被告行為時刑法第三百零四條第一項
    強制罪之法定刑為「三年以下有期徒刑、拘役或三百元以下
    罰金」，同法第三百零五條恐嚇危害安全罪之法定刑為「二
    年以下有期徒刑、拘役或三百元以下罰金。」，且依斯時罰
    金罰鍰提高標準條例第一條前段規定，「依法律應處罰金、
    罰鍰者，就其原定數額得提高為二倍至十倍」。故上開二罪
    罰金刑部分經提高後為三千元以下，經折算為新臺幣後，最
    高可罰新臺幣九千元，最低則為新臺幣三元（銀元一元）。
    至被告行為後公布施行之刑法施行法第一條之一規定：「中
    華民國九十四年一月七日刑法修正施行後，刑法分則編所定
    罰金之貨幣單位為新臺幣。九十四年一月七日刑法修正時，
    刑法分則編未修正之條文定有罰金者，自九十四年一月七日
    刑法修正施行後，就其所定數額提高為三十倍。但七十二年
    六月二十六日至九十四年一月七日新增或修正之條文，就其
    所定數額提高為三倍」；且刑法第三十三條第五款亦修正為
    ：「主刑之種類：罰金，新臺幣一千元以上，以百元計算之
    」。前述二罪條文，均係七十二年六月二十六日前所訂定，
    故依新法規定，罰金部分最高可罰新臺幣九千元，最低應罰
    新臺幣一千元。經比較新、舊法之結果，應以被告行為時之
    舊法對其較為有利。核被告強拉甲○○不讓其離去部分所為
    ，係犯刑法第三百零四條第一項之強制罪；至其恫嚇甲○○
    要讓全家買棺材部分，則係犯同法第三百零五條之恐嚇危害
    安全罪。起訴意旨雖認被告係涉犯刑法第三百零二條第一項
    之剝奪他人行動自由罪，然按刑法第三百零二條之妨害自由
    罪，係妨害他人自由之概括規定，故行為人如以使人行無義
    務之事，或妨害人行使權利為目的，而其強暴脅迫復已達到
    剝奪人行動自由之程度，方成立該罪，不應再依同法第三百
    零四條論處。而依前述情節，被告僅以手拉住甲○○，阻止
    甲○○離去，且行為地點係公眾得以往來之場所，旁邊亦有
    警衛觀察，是被告並未將甲○○強押至其他地點，置於被告
    之管領力下監控，故被告之行為尚難認為已達剝奪甲○○行
    動自由之程度，公訴人起訴之法條尚有未洽，惟公訴人起訴
    之犯罪事實與本院認定之上開事實，基本社會事實核屬同一
    ，起訴法條自應予以變更。至被告所犯上開二罪，犯意各別
    ，行為互殊，應予分論併罰。爰審酌被告並無任何前科紀錄
    ，有臺灣高等法院被告前案紀錄表一份在卷可稽，足見其素
    行尚稱良好，參酌被告行為時年輕識淺，且因感情糾紛方為
    本件犯行，犯罪動機之惡性尚低，且被告於本院審理時坦承
    犯行，對被害人表示歉意，犯後態度尚可等一切情狀，分別
    量處如主文所示之刑。又被告行為時之刑法第四十一條第一
    項前段規定：「犯最重本刑為五年以下有期徒刑以下之刑之
    罪，而受六個月以下有期徒刑或拘役之宣告，因身體、教育
    、職業、家庭之關係或其他正當事由，執行顯有困難者，得
    以（銀元）一元以上三元以下折算一日，易科罰金。」。又
    被告行為時之易科罰金折算標準，依斯時罰金罰鍰提高標準
    條例第二條規定（現已刪除），就其原定數額提高為一百倍
    折算一日，是本件被告行為時之易科罰金折算標準，應以銀
    元一百元至三百元即新臺幣三百元至九百元折算為一日。惟
    被告行為後新法第四十一條第一項前段修正為：「犯最重本
    刑為五年以下有期徒刑以下之刑之罪，而受六個月以下有期
    徒刑或拘役之宣告者，得以新臺幣一千元、二千元或三千元
    折算一日，易科罰金。」。比較修正前後之易科罰金折算標
    準，以修正前之規定較有利於被告，乃適用修正前刑法之相
    關規定，諭知易科罰金之折算標準，並定其應執行之刑。末
    查，被告前未曾受有期徒刑以上刑之宣告，已如前述，其於
    犯罪後已與被害人達成和解，賠償新臺幣三十萬元，被害人
    亦表示願意原諒被告，不再對其追究，有和解書及本院九十
    六年二月一日審判筆錄各一份附卷為憑，可見被告係一時失
    慮致罹刑典，犯後已深表悔意，是被告經此偵、審程序及科
    刑宣告之教訓後，當已知所警惕而無再犯之虞，故本院認為
    前所宣告之刑，以暫不執行為適當，乃依刑法第七十四條第
    一項第一款之規定，併各予宣告緩刑二年，以啟自新。
貳、公訴不受理部分：
一、按告訴乃論之罪，告訴人於第一審辯論終結前得撤回其告訴
    ；又告訴經撤回者，法院應諭知不受理之判決。不受理判決
    得不經言詞辯論為之，刑事訴訟法第二百三十八條第一項、
    第三百零三條第三款及第三百零七條分別定有明文。
二、公訴意旨略以：被告乙○○與甲○○原係男女朋友關係，豈
    料乙○○於 2人分手後，竟基於公然侮辱之犯意，於民國94
    年10月6日晚上11時許，前往甲○○位於臺北市○○路19 號
    新光三越百貨公司A4館工作地點之公開場所，對甲○○大罵
    「妓女」、「幹你娘」，以此等話語侮辱甲○○，甲○○不
    得已只好偕同乙○○出館外談判，乙○○於言談中復與甲○
    ○發生爭吵，遂另行基於傷害、妨害自由、毀棄損壞之犯意
    ，出手毆打甲○○，致甲○○受有頭部多處挫傷、左上臂挫
    傷、左耳拉傷之傷害，嗣甲○○欲打電話報警處理時，乙○
    ○則搶下甲○○之手機，將之丟棄在地，致該手機毀損不堪
    使用，甲○○見狀欲離開現場時，乙○○又出手將甲○○拉
    住，不讓其離開，因而妨害甲○○之自由（強制罪部分另經
    本院判決如前）。乙○○後於95年1月1日下午1 時許，在臺
    北縣板橋市公所調解委員會附近巧遇甲○○，乙○○要求甲
    ○○撤回前開告訴，然甲○○不從，乙○○遂另行起意傷害
    及恐嚇，持石頭毆打甲○○，並對甲○○嚇稱：「讓你們全
    家買棺材」等語，致甲○○心生畏懼（恐嚇部分另經本院判
    決如前），甲○○並受有頭部創傷合併前額挫傷、右手挫傷
    、左前臂多處擦傷之傷害。因認被告涉有刑法第三百零九條
    第一項之公然侮辱罪，第二百七十七條第一項之普通傷害罪
    及第三百五十四條之毀損罪嫌。
三、經查：本案被告涉犯之公然侮辱、普通傷害及毀損罪，依同
    法第三百十四條、第二百八十七條、第三百五十七條之規定
    均須告訴乃論，茲被告與告訴人業已達成和解，告訴人除具
    狀外並當庭表示撤回上述三罪之告訴，有撤回告訴狀、和解
    書及本院九十六年二月一日審理筆錄各一份存卷可參，揆諸
    前開法條規定，本件爰逕行諭知不受理之判決。
據上論斷，應依刑事訴訟法第二百九十九條第一項前段、第三百
零三條第三款，刑法第二條第一項前段、第七十四條第一項第一
款，行為時刑法第三百零四條第一項、第三百零五條、第五十一
條第五款，修正前刑法第四十一條第一項前段，刑法施行法第一
條之一，廢止前罰金罰鍰提高標準條例第二條，現行法規所定貨
幣單位折算新臺幣條例第二條，判決如主文。
本案經檢察官張友寧到庭執行職務。
中　　華　　民　　國　　96　　年　　2　　月　 　15　　日
　　　　　　　　　刑事第三庭    審判長法　官　黃雅芬
                                      法  官  胡宗淦
                                      法　官　游士珺
上正本證明與原本無異。
如不服本判決，應於判決送達後10日內向本院提出上訴狀（應抄
附繕本）。告訴人或被害人如對於本判決不服者，應具備理由請
求檢察官上訴，其上訴期間之計算係以檢察官收受判決正本之日
期為準。
                                      書記官  林素霜
中　　華　　民　　國　　96　　年　　2 　　月　　15　　日
附錄本案論罪科刑法條全文
中華民國刑法第304條
以強暴、脅迫使人行無義務之事或妨害人行使權利者，處 3 年以
下有期徒刑、拘役或 3 百元以下罰金。
前項之未遂犯罰之。
中華民國刑法第305條
以加害生命、身體、自由、名譽、財產之事，恐嚇他人致生危害
於安全者，處2年以下有期徒刑、拘役或3百元以下罰金。
